最　高　行　政　法　院　判　決　　　　　　　　　九十一年度判字第二二四三號
　　再 審原 告　乙○○
　　訴訟代理人　甲○○
　　再 審被 告　臺北縣政府
　　代　表　人　丙○○
右當事人間因違章建築事件，再審原告對本院中華民國九十年十月三十一日九十年度
判字第一九八一號判決提起再審之訴。本院判決如左：
　　主  文
再審之訴駁回。
再審訴訟費用由再審原告負擔。
　　理  由
再審原告起訴意旨略謂：伊於所有坐落台北縣永和市○○路○段七十二巷六號一樓側
由案外人台富公司未經申請許可擅自增建之磚牆（再審原告稱為水泥牆，下稱磚牆）
，再審原告繼於其上未經申請許可，上方以不銹鋼板為屋頂，增建不銹鋼造柵、棚架
一層（含圍牆）高度約三公尺面積約二十平方公尺之違章建築，經臺北縣永和市公所
於民國（下同）八十八年四月十二日以八八北縣永工字第一一五五六號函查報為違建
，再審被告復於八十八年五月十七日前往現場會勘確認在案，乃以八十八年五月二十
八日八八北工使（違）字第四八四四號違建拆除通知單通知再審原告拆除，再審原告
收受通知單後於同年六月三日、八月九日、九月十六日先後以申請函向再審被告及總
統、監察院、行政院、內政部、台灣省政府、永和市公所等機關表示不服，經監察院
等機關先後函移再審被告處理，再審被告亦於同年七月二十七日、九月八日先後函復
，嗣再審被告再於八十八年十一月十六日以八八北府工使字第三八六七三三號函復再
審原告，再審原告不服，循序提起行政訴訟，遭駁回後，復提起上訴，經本院以九十
年度判字第一九八一號判決（下稱原判決）駁回。茲將再審事由述如下：一、再審
原告為保護生命財產安全，於系爭房屋外，依法設防盜柵，防雨板，臺北縣政府指為
違建拆除，再審原告依公文程式條例第二條，先後多次向總統府、監察院、行政院、
行政院政風室、內政部、臺灣省政府、臺北縣政府，臺北縣政府政風室、永和市公所
申請糾正錯誤，撤銷拆除違建處分，究辦違法人員，應為一般公文，絕非訴願法第五
十六條規定之訴願書，當非訴願。縱以申請函為訴願書，再審原告前開七次申請函，
未作成七次訴願決定，足證申請函非屬訴願，原處分機關，以申請函為訴願，誠有違
誤。至鈞院五十年判字第一號判例，係修正前訴願法第四條規定，專為提起訴願時間
而設，而本案申請函，係公文程式條例第二條規定之一般公文，絕無適用前開判例餘
地，再審被告援引該判例，自屬認事用法違誤。二、再審被告所謂再審原告八十八年
六月三日申請函為訴願，惟該函業經臺灣省政府八十八年六月十四日連移字第Ｂ○九
五七九號移文單處理完畢，八十八年九月十六日申請函、八十八年十二月十八日申請
函，分別經臺灣省政府處理完畢，豈能重複訴願決定，臺灣省政府本案訴願決定違誤
，應予撤銷，原判決未予糾正，自屬適用法規錯誤之判決違背法令。又查臺灣省於八
十八年九月十五日依憲法增修條文第九條廢省，臺灣省政府訴願審議委員會職權為內
政部訴願審議委員會取代，無受理訴願之權，再審原告乃未向臺灣省政府陳情，所稱
再審原告八十八年六月三日申請函為訴願，殊有違誤。三、依八十九年六月十四日修
正公布之訴願法第四條第三款規定，本案不服臺北縣政府處分，應向內政部訴願，臺
灣省政府八十九年七月十三日為訴願決定時，依訴願法第九十九條規定應適用八十九
年六月十四日修正訴願法第四條第三款規定，本案縱為訴願，亦應由內政部管轄而為
訴願決定，臺灣省政府八十九年七月十三日已無訴願管轄權，其違法訴願決定，自屬
違背法令，原判決未予糾正，其判決自亦違背法令。四、再審原告於所有系爭房屋之
平台裝設防盜柵，防雨棚，並未將窗門拆除，將平台變更為建築面積，實係涼棚，依
建築法第十六條，臺灣省建築管理規則第十七條，違章建築處理辦法第二條，內政部
六十三年十一月二十日台內管營字第六○九二八五號函規定，不必申請建築執照，非
建築法第二十五條規定之建築物，非屬違建，不得依建築法第八十六條規定拆除，臺
北縣境內類同設施約萬件以上，均未被認定違建拆除足證。另經實地訪查臺北縣境內
類同防盜柵，防雨棚如附照片，有優於本案者，均未被認定違建拆除，請逐一查證必
能證明本件非屬違建不得拆除。又原判決所謂再審被告管轄區其他全縣萬餘件以上如
本案設置未拆，係行政效率問題，推測臆斷再審原告之防盜柵、防雨棚違建，適用法
規顯有錯誤。為此，依行政訴訟法第二百七十三條第一項第一款規定提起再審之訴，
請求廢棄原判決等語。
再審被告答辯意旨略謂︰一、再審原告稱系爭違建物符合建築法第十六條及臺灣省建
築管理規則第十七條之規定，不必申請建築執照，經查建築法第十六條及臺灣省建築
管理規則第十七條規定，均係規定建築物及雜項工作物造價在一定金額以下或規模在
一定標準以下者，得免由建築師設計，或監造或營造業承造之規定，並非免申請建造
執照。再審原告之訴均為推諉之詞。二、再審被告為維護建築物合於建築法規之規定
及使用，是再審被告依法予以處分所適用法規並無違誤或有濫用之情形，再審原告主
張該磚造及鋼鐵棚架構造物非屬違章建築，惟其未能檢具經依法申請取得許可之證照
以實其說，請判決駁回再審原告之訴。
按行政訴訟法第二百七十三條第一項第一款所謂適用法規顯有錯誤者，係指原判決與
所適用之法規相違背，或與解釋判例有所牴觸者而言，至於法律上見解之歧異，不得
謂為適用法規顯有錯誤。本件原判決係以：（一）該平台上設有三面圍牆，再審原告
又於該圍牆上加建不銹鋼柵欄及不銹鋼頂板，前側並加建不銹鋼門，有照片附卷可參
，則其已圍成一獨立之空間，並附屬於再審原告之一樓，自為其從建築物，是該處所
係為定著於土地（平台）上具有不銹鋼板屋頂及牆壁，供個人使用之構造物，依行為
時（下同）建築法第四條規定為建築物甚明，再審原告所辯非為建築物一節，自無可
採。（二）該平台原為屋旁空地，有再審被告提出之房屋建築許可圖說可參，而現有
為「　　　」型三邊圍牆，依建築法第七條規定圍牆為雜項工作物，依同法第四條規
定為建築物之一種，再審原告嗣於該圍牆上加建不銹鋼柵欄及不銹鋼頂板後，仍為本
法所稱之建築物，已如上述，依本法第二十五條規定，非經申請直轄市、縣（市）（
局）主管建築機關之審查許可並發給執照，不得擅自建造；再依違章建築處理辦法第
二條規定，系爭建築物既未申請當地主管建築機關之審查許可並發給執照而擅自增建
，其為違章建築至為明確，依同辦法第五條規定，既經再審被告實施勘查，認定必須
拆除者，應即拆除。雖再審原告辯稱圍牆部分，原為隔壁自由大廈建商所建，因台富
公司興建系爭大樓時損壞，台富公司乃於大樓興建完竣後，修築成現有之「　　　」
型三邊圍牆，並非再審原告所建，故平台上之水溝水泥圍牆，圍牆大門，均為台富公
司建成現狀，非其興建云云，惟查違章建築處理辦法係針對違章建築之處理，本與何
人興建無關；況再審原告自承（圍牆部分）為台富公司依約交給再審原告依法取得，
再審原告有使用、管理及處分權；而不銹鋼柵欄及不銹鋼頂板部分則為再審原告所建
，再審原告亦有所有權，則再審被告以上開違建拆除通知單通知再審原告拆除，並無
不合。（三）再審原告雖另又主張依內政部六十三年十一月二十日台內管營字第六○
九二八五號函，不必申請建築執照一節，經查再審原告並非在陽台上加裝窗戶，自無
該函文適用，再審原告謂非違建云云，並無可採。至再審原告另引用之建築法第十六
條及臺灣省建築管理規則第十七條均係關於「建築物及雜項工作物造價在一定金額以
下或規模在一定標準以下者，得免由建築師設計，或監造或營造業承造」之規定，亦
與是否違章建築之認定無涉。（四）從而，原訴願決定將原處分予以維持，核無不合
，再審原告之訴為無理由，應予駁回。至再審原告訴之聲明第二項係指「系爭棚柵絕
非違建，不得拆除」已包含於聲明第一項之撤銷訴訟中，爰就該部分不另為駁回之裁
定。再審原告另稱臺北縣尚有許多類似情形並未拆除一節，非本件所應審究。乃判決
駁回再審原告在前訴訟程序之訴。核其所適用之法規與該案應適用之現行法規並無違
背，與解釋判例，亦無牴觸，並無所謂適用法規顯有錯誤之情形；再審原告所述各節
，均屬法律見解歧異之問題，並非原判決適用法規顯有錯誤。又所稱本件無本院五十
年判字第一號判例意旨之適用，尚屬誤會，至其餘主張則與本件判決結果不生影響。
從而再審原告主張原判決有行政訴訟法第二百七十三條第一項第一款之再審事由提起
本件再審之訴，揆諸首揭說明，殊難認有再審理由，應予駁回。
據上論結，本件再審之訴為無理由，爰依行政訴訟法第二百七十八條第二項、第九十
八條第三項前段，判決如主文。
中　　華　　民　　國　　九十一　　　年　　　十二　　　月　　　十二　　　日
                    最 高 行 政 法 院  第 三 庭
                                審 判 長 法  官　　　葉　振　權
                                         法  官      鍾　耀　光
                                         法  官　　　吳　錦　龍
                                         法  官　　　劉　鑫　楨
                                         法  官　　　吳　明　鴻
右  正  本  證  明  與  原  本  無  異
　　　　　　　　　　　　　　　　　　　　 法院書記官　莊　俊　亨
中　　華　　民　　國　　九十一　　　年　　　十二　　　月　　　十二　　　日
